【裁判字號】    95,交簡上,47
【裁判日期】    951031
【裁判案由】    過失傷害
【裁判全文】
臺灣臺南地方法院刑事判決            95年度交簡上字第47號
上  訴  人  臺灣臺南地方法院檢察署檢察官
上  訴  人
即  被  告  甲○○
上列上訴人因被告過失傷害案件，不服本院九十五年度交簡字第
八五號中華民國九十五年二月十六日第一審簡易判決（聲請簡易
判決處刑案號：九十四年度調偵字第三八九號），提起上訴，本
院管轄之第二審合議庭判決如下：
    主  文
原判決撤銷。
甲○○因過失傷害人，處拘役伍拾玖日，如易科罰金，以銀元
佰元折算壹日。
    事  實
一、甲○○於民國九十四年四月六日晚上九時四十五分許，飲用
    酒類且有醉意後，本應注意飲用酒類後其吐氣所含酒精濃度
    超過每公升０‧二五毫克者，不得駕車，仍貿然騎乘車牌號
    碼ＮＭＬ─七五六號重型機車上路（經測試後之呼氣所含酒
    精濃度為每公升０‧四六毫克，所涉公共危險部分業經本院
    另案判處拘役五十日確定），沿臺南市○○○路第三車道由
    北往南方向行駛，途經中華北路與觀海橋交岔路口時，本應
    注意汽車行駛時，駕駛人應注意車前狀況及隨時採取必要之
    安全措施，且依當時天候晴、夜間有照明、市區○○道路○
    路面乾燥、無缺陷、無障礙物、視距良好，並無不能注意之
    情事，復因酒後處於精神不濟之狀態，而疏未注意及此，即
    貿然直行通過上開路口，適有乙○○騎乘車牌號碼ＢＱＶ—
    三二三號重型機車，沿中華北路由南往北方向行駛並左轉往
    觀海橋行駛，亦疏未注意車前狀況及隨時採取必要之安全措
    施，甲○○之機車左側車身因而與乙○○之機車前車頭發生
    碰撞，致乙○○人車倒地，受有顏面挫傷合併牙齒斷裂、上
    唇撕裂傷、左頸部挫傷及兩手擦傷等傷害。車禍事故發生後
    ，員警據報到場處理，甲○○在場，且在員警尚不知何人為
    肇事車輛之駕駛人前，即當場表示其為駕駛人而自首犯行並
    進而接受裁判。
二、案經乙○○訴由臺南市警察局第五分局報請臺灣臺南地方法
    院檢察署檢察官偵查後聲請以簡易判決處刑。
    理  由
一、訊據被告甲○○固不否認有於飲酒後騎乘機車於上揭時、地
    與告訴人乙○○發生車禍事故，且告訴人確有受傷等情，惟
    矢口否認有何過失傷害犯行，辯稱：係告訴人闖紅燈且以車
    頭撞伊之左側車身，伊沒有過失云云。
二、經查：
  (一)被告確實於飲酒後騎乘機車於上揭時、地與告訴人發生車禍
    事故，且告訴人確實受有如事實欄所載之傷害等情，業據證
    人即告訴人於警詢、偵訊中證述綦詳，並有道路交通事故現
    場圖、道路交通事故調查報告表（一）（二）、肇事人自首
    情形紀錄表、酒精濃度檢測單、刑法第一百八十五條之三案
    件測試觀察紀錄表、財團法人奇美醫院診斷證明書、舉發違
    反道路交通管理事件通知單各一份暨照片十九張在卷可稽，
    並為被告所不爭，此部分之事實均堪信為真。
  (二)至證人即告訴人乙○○於本院審理中結證：伊從中華北路由
    南往北方向行駛，要上觀海橋，該處係一三岔路口，伊快要
    過路口要上觀海橋時，才發現被告往伊之方向駛來，被告撞
    到伊車之前輪側邊，且伊車前輪側邊整個都斷掉了等語，雖
    與其於警詢及偵訊中之證述相符。惟觀諸卷附前揭照片及被
    告於本院準備程序中提出之照片六張可知，被告之機車係左
    側車身破損，告訴人之機車則係車頭毀損，堪信肇事之際確
    係被告之機車左側車身與告訴人之機車前車頭發生碰撞無誤
    。告訴人上開所陳被告撞到伊車之前輪側邊乙節，似屬避重
    就輕之詞。
  (三)按飲用酒類或其他類似物後其吐氣所含酒精濃度超過每公升
    ０‧二五毫克或血液中酒精濃度超過百分之０‧０五以上者
    ，不得駕駛；又車輛行駛時，駕駛人應注意車前狀況，並隨
    時採取必要之安全措施，道路交通安全規則第一百十四條第
    二款、第九十四條第三項分別定有明文。被告騎乘機車自應
    遵守上開規定。且依當時天候晴、夜間有照明、市區○○道
    路○路面乾燥、無缺陷、無障礙物、視距良好，並無不能注
    意之情事，有前述道路交通事故調查報告表（一）可稽，且
    依卷附道路交通事故現場圖，被告係沿中華北路第三車道由
    北往南方向行駛，該車道距離中華北路中央分隔島達七‧二
    公尺以上（第一車道寬三‧九公尺，第二車道寬三‧三公尺
    ），相距甚寬，其車行方向之前方及側邊亦無任何障礙物足
    以遮蔽其視線（警卷第六頁上方照片參照），被告並於警詢
    中供承：伊有看見對方車輛從伊車左側駛來等語，堪認被告
    顯有未注意車前狀況及隨時採取必要之安全措施之過失。而
    被告於肇事後之呼氣所含酒精濃度達每公升０‧四六毫克，
    有前述酒精濃度檢測單可憑，被告復於警詢及偵訊中均自承
    ：飲酒有影響伊之判斷能力等語，足認被告於飲酒後已有醉
    意，其於酒醉後仍為駕駛，所為亦有過失甚明。又告訴人確
    因本件交通事故致受有如事實欄所載之傷害，業經認定如前
    所述，準此，足認被告之過失行為與告訴人之受傷結果之間
    ，顯然具有相當因果關係。
  (四)再依告訴人之機車係車頭碰撞毀損乙節及現場照片（警卷第
    五頁）觀之，告訴人車行方向之前方及側邊亦無任何障礙物
    足以遮蔽其視線，且碰撞點又係在前車頭，準此，堪認告訴
    人亦有疏未注意車前狀況及隨時採取必要之安全措施之過失
    。惟按過失傷害罪之規範目的，係在處罰行為人因個人之過
    失而致他人受有傷害之行為，祗以加害人之有過失為致傷害
    之一原因為已足，不因被害人亦有過失而影響於犯罪之成立
    （院字第六三一號解釋意旨參照）。故縱認告訴人對於本件
    交通事故之發生，與有前揭過失，仍不能解免被告應負之過
    失責任。
  (五)另被告及告訴人雖均堅稱肇事之際自己之行向為綠燈，本院
    函請臺南市警察局第五分局查明上開肇事路段之燈號變換過
    程後，得悉：該路口號誌為全天候三色管制運作，管制方式
    為遲閉二時向，燈號運作如下：第一時相：中華北路由南往
    北及觀海橋往南方向綠燈，而中華北路由北往南方向為紅燈
    ；遲閉時相：觀海橋方向持續綠燈，中華北路雙向均紅燈；
    第二時相：中華北路由北往南方向綠燈，而中華北路由南往
    北及觀海橋往南方向為紅燈，此有臺南市交通局九十五年九
    月二十二日南交局工字第０九五一七０六三六七０號函文、
    臺南市警察局九十五年九月十五日南市警交字第０九五一八
    ０一七０七０號函文暨所附照片六張在卷可佐，由此可知，
    上開路段，號誌正常，被告駕車沿中華北路由北往南方向行
    駛與告訴人駕車沿中華北路由南往北方向行駛左轉觀海橋之
    際，兩車行向並無可能同為綠燈號誌之情形。準此，於被告
    及告訴人各執一辭，又無其他跡證足以證明何人所陳為真，
    本院自無從單憑渠等互有瑕疵之陳述，據以認定何人未依號
    誌行駛，附此敘明。而本件經送請鑑定結果，雖以事涉一方
    未依號誌指示行駛為由而不予鑑定，有臺灣省臺南區車輛行
    車事故鑑定委員會九十四年九月二十九日南鑑字第０九四五
    九０三五二八號函文附卷可參（九十四年度調偵字第三八九
    號卷第二十至二一頁）。然被告及告訴人之過失情狀既足認
    定，堪認被告所辯實係事後卸責之詞，不足採信。本件事證
    明確，被告犯行堪以認定，應依法論科。
三、論罪科刑：
  (一)核被告所為，係犯刑法第二百八十四條第一項前段之過失傷
    害罪。本罪之罰金刑部分，於被告行為後，刑法施行法增訂
    第一條之一，於九十五年六月十四日公布，並於同年七月一
    日施行；該條規定：「中華民國九十四年一月七日刑法修正
    施行後，刑法分則編所定罰金之貨幣單位為新臺幣。九十四
    年一月七日刑法修正時，刑法分則編未修正之條文定有罰金
    者，自九十四年一月七日刑法修正施行後，就其所定數額提
    高為三十倍。但七十二年六月二十六日至九十四年一月七日
    新增或修正之條文，就其所定數額提高為三倍。」考其立法
    理由，係為因應九十四年二月二日修正公布、九十五年七月
    一日施行之刑法施行後，依刑法總則第三十三條第五款規定
    ，罰金貨幣單位已改為新臺幣，是以分則編各罪所定罰金之
    貨幣單位，自應配合上開規定修正，為使罰金數額趨於一致
    ，避免衍生新舊法比較適用問題，以緩和實務適用法律之衝
    擊，於不變動罰金數額之前提下，而為制定（前揭條文立法
    意旨參照），換言之，刑法施行法第一條之一係在替代罰金
    罰鍰提高標準條例部分條文，與適用罰金罰鍰提高標準條例
    之結果相同，對於被告而言並不發生有利或不利之問題，僅
    係將貨幣單位由銀元改為新臺幣，並非法律變更刑度之條文
    ，當無須就新舊法比較適用。
  (二)被告在前述犯行尚未被有偵查犯罪職務之機關或公務員發覺
    前，即當場向據報到場處理之警員坦承犯行並進而接受裁判
    等情，此有前揭肇事人自首情形紀錄表附卷足查，堪認被告
    所為符合自首要件。惟刑法第六十二條關於自首減輕之規定
    ，業於九十四年二月二日修正公布，並於九十五年七月一日
    施行，修正前舊法規定為「必減」，修正後新法規定為「得
    減」，此雖無關行為可罰性之判斷，同屬科刑規範事項之變
    動，惟因必減及得減之變動，影響行為人之刑罰法律效果，
    自屬法律有變更；且因自首性質既無關可罰性判斷或法律效
    果之形成，故有無新舊法適用之比較，非以行為時為準，應
    以「自首時」為判斷基準，即須犯罪行為及自首均須在新法
    施行前，且於新法施行後裁判，始有依新法第二條第一項規
    定比較新舊法之問題。準此，經比較新舊法結果，修正後之
    新法並非較有利於被告，自應依刑法第二條第一項前段，適
    用修正施行前刑法第六十二條前段規定，予以減輕其刑（最
    高法院九十五年第八次刑事庭會議內容參照）。
  (三)被告於酒醉後駕車，因而致人受傷，依法應負過失傷害之刑
    事責任，應依道路交通管理處罰條例第八十六條第一項規定
    ，予以加重其刑，並依法先加後減。
  (四)原審以本案事證明確，依刑事訴訟法第四百四十九條第一項
    前段、第四百五十四條第二項，道路交通管理處罰條例第八
    十六條第一項，刑法第十一條前段（贅引）、第二百八十四
    條第一項前段、（修正施行前）第六十二條前段、（修正施
    行前）第四十一條第一項前段，（修正施行前）罰金罰鍰提
    高標準條例第一條前段、第二條，現行法規所定貨幣單位折
    算新臺幣條例第二條，逕以簡易判決判處被告拘役五十九日
    ，並諭知易科罰金之折算標準，固非無見。惟查：(1)原判決
    疏未認定告訴人亦有疏未注意車前狀況之肇事原因；(2)被告
    行為後，刑法部分條文業於九十四年二月二日修正公布，並
    於九十五年七月一日施行，原判決未及就新舊法予以比較適
    用，尚有未洽。被告以自身並無過失為由提起上訴，檢察官
    亦循告訴人之聲請，以被告無誠意商談和解為由，指摘原判
    決量刑過輕而提起上訴，然被告確有過失乙節，業經認定如
    前所述，且告訴人亦與有過失，本院審酌全情，認被告與檢
    察官之上訴固均無理由，然原判決既有上揭可議之處，自屬
    無可維持，應由本院管轄之第二審合議庭予以撤銷改判。
  (五)爰審酌被告於本案發生前並無前科紀錄，有臺灣高等法院被
    告前案紀錄表在卷可參，教育程度為高職程度，於酒醉後竟
    騎乘機車上路，致生本件交通事故，犯後並未坦承全部犯行
    ，且迄今仍未與告訴人達成和解，併審酌被告及告訴人於本
    件交通事故之過失責任歸屬等一切情狀，量處如主文第二項
    所示之刑。
  (六)再者，本件被告於行為時之刑法第四十一條第一項前段規定
    ：「犯最重本刑為五年以下有期徒刑以下之刑之罪，而受六
    個月以下有期徒刑或拘役之宣告，因身體、教育、職業、家
    庭之關係或其他正當事由，執行顯有困難者，得以一元以上
    三元以下折算一日，易科罰金。」其於行為時之易科罰金折
    算標準，修正前罰金罰鍰提高標準條例第二條前段（現已刪
    除）規定，就其原定數額提高為一百倍折算一日，則本件被
    告行為時之易科罰金折算標準，應以銀元三百元折算一日，
    經折算為新臺幣後，應以新臺幣九百元折算為一日。惟九十
    四年二月二日修正公布、九十五年七月一日施行之刑法第四
    十一條第一項前段則規定：「犯最重本刑為五年以下有期徒
    刑以下之刑之罪，而受六個月以下有期徒刑或拘役之宣告者
    ，得以新臺幣一千元、二千元或三千元折算一日，易科罰金
    。」比較修正前後之易科罰金折算標準，以修正前之規定，
    較有利於被告，是既無刑法第二條第一項後段之情形，自仍
    應依刑法第二條第一項前段，適用修正施行前刑法第四十一
    條第一項前段規定，諭知易科罰金之折算標準。
據上論斷，應依刑事訴訟法第四百五十五條之一第一項、第三項
、第三百六十九條第一項前段、第二百九十九條第一項前段，道
路交通管理處罰條例第八十六條第一項，刑法第二條第一項前段
、第二百八十四條第一項前段、修正施行前刑法第六十二條前段
、第四十一條第一項前段，刑法施行法第一條之一第一項、第二
項前段，廢止前罰金罰鍰提高標準條例第二條，判決如主文。
本案經檢察官丙○○到庭執行職務。
中    華    民    國    95    年    10    月    31    日
                  刑事第五庭  審判長法  官  沈揚仁
                                    法  官  鄭文祺
                                    法  官  張婷妮
以上正本證明與原本無異。
不得上訴。
                                    書記官  陳姿利
中    華    民    國    95    年    11    月     1    日
附錄本案論罪科刑法條
中華民國刑法第二百八十四條第一項前段
因過失傷害人者，處六月以下有期徒刑、拘役或五百元以下罰金
。


司法院資訊處製作；財團法人民間司法改革基金會備份。
